臺灣臺南地方法院新市簡易庭民事判決
　　　　　　　             110年度新簡字第160號
原      告  邵文首  
訴訟代理人  邵秋分  
被      告  蔡美麗  
訴訟代理人  蔡焱星  
上列當事人間請求侵權行為損害賠償事件，經本院刑事庭以109
年度交簡附民字第248號刑事附帶民事訴訟裁定移送前來，本院
新市簡易庭於民國110年4月29日言詞辯論終結，判決如下︰
    主      文
一、被告應給付原告新臺幣6萬9,357元，及自民國109年12月19
    日起至清償日止，按週年利率百分之5計算之利息。
二、原告其餘之訴駁回。
三、訴訟費用由被告負擔百分之80，餘由原告負擔。 
四、本判決原告勝訴部分得假執行。 
五、原告其餘假執行之聲請駁回。 
    事實及理由
一、按訴狀送達後，原告不得將原訴變更或追加他訴，但擴張或
    減縮應受判決事項之聲明者，不在此限，民事訴訟法第255
    條第1項但書第3款定有明文。查原告起訴時主張：㈠被告應
    賠償原告新臺幣（下同）8萬5,750元，並自起訴狀繕本送達
    之翌日起，按年利率百分之5計算之利息。㈡前項判決請准供
    擔保宣告假執行（交簡附民字卷第6頁）。嗣先於言詞辯論
    期日當庭擴張前㈠項之聲明為：被告應賠償原告108萬5,750
    元，並自起訴狀繕本送達之翌日起，按年利率百分之5計算
    之利息（新簡字卷第50頁）；後又以書狀將前項聲明擴張為
    ：被告應賠償原告166萬4,600元，並自起訴狀繕本送達之翌
    日起，按年利率百分之5計算之利息（新簡字卷第63頁）；
    末於最後一次言詞辯論期日又將前項聲明減縮為：被告應賠
    償原告8萬5,750元，並自起訴狀繕本送達之翌日起，按年利
    率百分之5計算之利息。核原告上開所為與前述法律規定相
    符，應予准許。　
二、原告起訴主張：
　㈠被告於民國108年8月2日17時10分許，騎乘車牌號碼000-000
    號普通重型機車，沿臺南市新市區港墘里南138線由西往東
    方向行駛，駛至該路1.1公里處附近時，原應注意汽車在同
    一車道行駛時，除擬超越前車外，後車與前車之間應保持隨
    時可以煞停之距離；汽車行駛時，駕駛人應注意車前狀況及
    兩車併行之間隔，並隨時採取必要之安全措施；機車行駛之
    車道，應依標誌或標線之規定行駛；無標誌或標線者，除起
    駛、準備停車或臨時停車外，不得駛出路面邊緣，且依當時
    天候雨、日間光線、柏油路面濕潤無缺陷、無障礙物、視距
    良好之客觀狀況，並無不能注意之情事，卻疏未注意，適有
    原告騎乘三輪自行車（下稱系爭三輪車）沿同向在前行駛，
    被告發現時煞車不及，兩車發生碰撞（下稱系爭車禍事故）
    ，致原告受有頭部外傷併腦震盪症候群、第5/6頸椎間盤突
    出、牙齒受傷、頭部挫傷等傷害（下稱系爭傷害）。
　㈡原告因系爭車禍事故，分別受有：
　①安南醫院就醫醫療費4,900元。　
　②牙齒醫療費3萬元（原告實際支付8萬元，惟被告所投保之保
    險公司已理賠5萬元，本案僅就差額請求）。
　③系爭三輪車損毀更換新車支出8,000元；系爭三輪車之後燈以
    及前充電燈受損更換支出1,050元。
　④往返安南醫院就醫車資39,900元。
　⑤往返臺南地方檢察署、臺南市車輛行車事故鑑定委員會車資
    總計1,900元。
　㈢聲明：
　⒈被告應給付原告8萬5,750元，及自起訴狀繕本送達之翌日起
    至清償日止，按週年利率百分之5計算之利息。
　⒉前項請求，原告願供擔保，請准宣告假執行。
三、被告則抗辯以：我們只同意保險公司對原告理賠之金額，其
    他部分我們不願意賠償，並聲明：原告之訴駁回。
四、得心證之理由： 　
　㈠原告主張就系爭車禍事故之發生，被告有行駛路肩、未注意
    車前狀況、未保持安全距離等過失，並對其造成系爭傷害等
    節，已提出臺南市立安南醫院診斷證明書、道路交通事故現
    場圖、道路交通事故調查（報告）表㈠㈡、臺南市政府109年9
    月17日府交運字第1091145143號函暨檢附之南覆0000000案
    覆議意見書等為證（警卷第25、28至30頁；調偵字卷第18頁
    正面至第19頁反面），並經本院依職權函調本院刑事庭109
    年度交簡字第3404號全卷審認相符，且為被告所無爭執，是
    綜合前述證據調查結果，可認原告主張之事實真實可信。
　㈡按因故意或過失，不法侵害他人之權利者，負損害賠償責任
    ；汽車、機車或其他非依軌道行駛之動力車輛，在使用中加
    損害於他人者，駕駛人應賠償因此所生之損害；不法侵害他
    人之身體或健康者，對於被害人因此喪失或減少勞動能力或
    增加生活上之需要時，應負損害賠償責任，民法第184條第1
    項前段、第191條之2前段、第193條第1項分別定有明文。又
    按汽車在同一車道行駛時，除擬超越前車外，後車與前車之
    間應保持隨時可以煞停之距離；汽車行駛時，駕駛人應注意
    車前狀況及兩車並行之間隔，並隨時採取必要之安全措施；
    機車行駛之車道，應依標誌或標線之規定行駛；無標誌或標
    線者，依下列規定行駛：除起駛、準備停車或臨時停車外，
    不得駛出路面邊線，道路交通安全規則第94條第1、3項以及
    第99條第1項第5款分別定有明文。經查，本件被告騎乘普通
    重型機車本應遵守前述交通規則，系爭車禍事故發生時，並
    無不能注意情事，被告竟疏未注意，導致原告受有系爭傷害
    以及系爭三輪車受損，被告具有過失甚為明確。因此，被告
    前開駕車過失行為與原告所受系爭傷害、系爭三輪車毀損之
    結果間具有相當因果關係，原告主張被告應負侵權行為損害
    賠償責任，應屬可採。
　㈢另按民事訴訟如是由原告主張權利者，應先由原告負舉證之
    責，若原告先不能舉證，以證實自己主張之事實為真實，則
    被告就其抗辯事實即令不能舉證，或其所舉證據尚有疵累，
    亦應駁回原告之請求。以下即就原告上述請求賠償項目是否
    准許，分述之：
　①安南醫院醫療費用部分：
　　原告主張因系爭傷害支付4,900元醫療費用一情，已提出臺
    南市立安南醫院收據數張為憑（新簡字卷第83至199頁），
    核屬相符，該等收據之總金額加計後顯逾原告前述主張之金
    額，是原告此部分請求自屬有據，應予准許。
　②牙齒醫療費3萬元部分：
　　原告主張因系爭傷害支付8萬元之牙齒醫療費一情，已提出
    盧牙醫醫院（診所）診斷證明書以及盧牙科診所收據各1張
    為證（新簡字卷第71、201頁），且有富邦產物保險股份有
    限公司110年4月6日富保業字第1100000552號函檢附之保險
    理賠資料1份在卷為憑（新簡字卷第57至62頁），核屬相符
    ，自屬有據，應予准許。
　③系爭三輪車車損以及前後燈損壞部分：
　　原告主張系爭三輪車因系爭車禍事故受損，其總計支出9,05
    0元換新一情，已提出瑞泰腳踏車店、國興腳踏車店收據影
    本2張為證（新簡字卷第207頁），可信為真。原告未就系爭
    三輪車何時製造、販售一節舉證，本院認應逕依行政院所頒
    固定資產耐用年數表及固定資產折舊率表，機械腳踏車之耐
    用年數最高為3年作為折舊計算基礎。系爭三輪車使用年數
    雖已超過耐用年數，但於系爭車禍事故發生時仍正常使用中
    ，足見其零件應仍在固定資產耐用年限內，方可繼續使用，
    難認其零件已無殘餘價值，如超過耐用年限之部分仍依定率
    遞減法繼續予以折舊，則與固定資產耐用年限所設之規定不
    符。故參酌營利事業所得稅查核準則第95條第8款所定「營
    利事業折舊固定資產，於耐用年限屆滿仍繼續使用者，其殘
    值得自行預估可使用年數並重新估計殘值後，按原提列方法
    計提折舊」、所得稅法第51條：「固定資產之折舊方法，以
    採用平均法、定率遞減法、年數合計法、生產數量法、工作
    時間法或其他經主管機關核定之折舊方法為準」，及該法施
    行細則第48條第1款：「本法第51條所定固定資產之折舊方
    法，採平均法者，以固定資產成本減除殘價後之餘額，按固
    定資產耐用年數表規定之耐用年數平均分攤，計算每期折舊
    額」等規定，本院認採用「平均法」計算其最後1年折舊後
    之殘值作為系爭三輪車零件之殘餘價值【計算式：取得成本
    ÷（耐用年限+1）=殘值】，較屬合理。依此，系爭三輪車之
    維修費用即零件費以殘值核計應僅得請求2,263元【計算式
    ：9,050元÷（3+1）＝2,263元（小數點以下四捨五入）】，
    原告得請求被告賠償系爭三輪車之修理費用為2,263元，逾
    此範圍之請求，則屬無據，不應准許。　
　④往返安南醫院車資部分：
　　原告主張其因系爭傷害需要往返安南醫院就醫，總共支出3
    萬9,900元一情，已提出府城汽車行免用發票收據57張為證
    （新簡字卷第81至137頁），總金額與原告主張之前數數額
    相符，且該等收據之開立日期均與臺南市立安南醫院之門診
    醫療收據吻合，參以原告所受傷勢為頭部外傷併腦震盪症候
    群、第5/6頸椎間盤突出，衡之於生活經驗，確有搭乘交通
    工具就醫之必要性，是原告此部分主張，自屬有據，應予准
    許。
　⑤往返臺南地方檢察署、臺南市車輛行車事故鑑定委員會車資
    部分：
　　原告固然提出臺灣臺南地方檢察署刑事傳票1張、臺南市車
    輛行車事故鑑定委員會開會通知單1張以及府城汽車行免用
    統一發票收據2張為證（新簡字卷第203、205頁），然而，
    前述支出是因系爭車禍事故發生後，因兩造互為提告（見警
    卷），司法機關認有調查必要性下而生，難認屬被告前述侵
    權行為所直接造成，原告應自行承擔，是此部分請求，難認
    有理，應予駁回。
　⑥綜上所述，原告得請求被告賠償之金額合計為7萬7,063元（
    計算式：4,900元+3萬元+2,263元+3萬9,900元＝7萬7,063）
    。　
　㈣按損害之發生或擴大，被害人或其代理人或使用人與有過失
    者，法院得減輕賠償金額，或免除之，民法第217條第1項及
    第3項定有明文；其立法目的在於平衡被害人與加害人之賠
    償責任，即於被害人本身，或其代理人或使用人對於損害之
    發生或擴大與有過失時，由法院斟酌情形，減輕或免除加害
    人之賠償金額，以免失諸過苛。因之不論加害人之行為係故
    意或過失，僅須被害人或其代理人或使用人就損害之發生或
    擴大，有應負責之事由，不問其係出於故意或過失，基於衡
    平原則及誠實信用原則，即有該法條所定過失相抵原則之適
    用（最高法院93年度台上字第1899號民事判決意旨參照）。
    經查，系爭車禍事故經臺南市車輛行車事故鑑定覆議委員會
    鑑定後，雖認原告未有過失，且臺南地方檢察署檢察官亦對
    原告作成不起訴處分，有上述鑑定意見書以及不起訴處分書
    各1份在卷可參（調偵字卷第22頁正面至23頁正面）。然而
    ，本院考量系爭車禍事故發生時已近傍晚，天氣雨，且發生
    處所為樹蔭下的路肩處，從現場照片判斷（警卷第33頁正面
    至第38頁正面），可認天色實屬昏暗，而原告於偵訊中自承
    系爭車禍事故發生前並未開啟系爭三輪車的車尾警示燈（調
    偵字卷第16頁正反面），從而，應認原告於系爭車禍事故之
    發生顯然同有過失。本院審酌兩造上揭過失情節，認系爭車
    禍事故之肇因，被告過失比例為90％，原告過失比例則為10％
    ，應為妥適。依此計算，原告就前述所受損害得請求被告賠
    償之金額，應依其責任比例應減為6萬9,357元（計算式：7
    萬7,063元×（9/10）＝6萬9,357元，元以下4捨5入）。
　㈤系爭車禍事故發生後，原告雖已領取21萬4,262元之強制汽車
    責任保險金，有上述理賠資料在卷可查，惟原告本案所請求
    之部分，均非前述強制汽車責任保險理賠的範圍，此節為兩
    造所無爭執，是本案原告所得請求之損害賠償金額，自無扣
    除之問題，併此敘明。
　㈥按給付無確定期限者，債務人於債權人得請求給付時，經其
    催告而未為給付，自受催告時起，負遲延責任。其經債權人
    起訴而送達訴狀，或依督促程序送達支付命令，或為其他相
    類之行為者，與催告有同一之效力；遲延之債務，以支付金
    錢為標的者，債權人得請求依法定利率計算之遲延利息。但
    約定利率較高者，仍從其約定利率；應付利息之債務，其利
    率未經約定，亦無法律可據者，週年利率為百分之5，民法
    第229條第2項、第233條第1項、第203條分別定有明文。查
    被告因本件侵權行為對原告應負之債務未定給付期限，則原
    告請求自起訴狀繕本送達翌日（交簡附民卷第19頁）即109
    年12月19日起至清償日止，按週年利率5％計算之遲延利息，
    於法有據，應予准許。
五、綜上所述，原告依民法侵權行為損害賠償規定，請求被告給
    付6萬9,357元，及自109年12月19日起至清償日止，按週年
    利率5％計算之利息，為有理由，應予准許；逾此範圍之請求
    ，為無理由，應予駁回。
六、本件原告勝訴部分，為民事訴訟法第427條第2項規定適用簡
    易程序所為被告敗訴之判決，依同法第389條第1項第3款規
    定，應依職權宣告假執行。原告雖聲明願供擔保請准宣告假
    執行，惟此僅是促使本院職權之發動，併予敘明。至原告敗
    訴部分，其假執行之聲請因訴之駁回而失所依據，應併予駁
    回。
七、本件事證已臻明確，原告其餘攻擊防禦方法及所提證據，經
    本院斟酌後，認為與本件判決結果不生影響，爰不予逐一論
    列，附此敘明。　　
八、訴訟費用負擔之依據：民事訴訟法第79條。 
中    華    民    國    110    年    5    月    13    日
                  新市簡易庭    法  官  廖建瑋
以上正本係照原本作成。
如不服本判決，應於送達後20日內，向本院提出上訴狀並表明上
訴理由（須附繕本），如於本判決宣示後送達前提起上訴者，應
於判決送達後20日內補提上訴理由書（須附繕本）。
中    華    民    國    110    年    5    月    13    日
                               書記官  鄭梅君